【裁判字號】    89,訴,70
【裁判日期】    890804
【裁判案由】    違反槍砲彈藥刀械管制條例
【裁判全文】
臺灣雲林地方法院刑事判決                            八十九年度訴字第七?
    公  訴  人  臺灣雲林地方法院檢察署檢察官
    被      告  丙○○
    選任辯護人  簡承佑
                張智學
右列被告因違反槍砲彈藥刀械管制條例案件，經檢察官提起公訴（八十九年度偵字第
四六號），本院判決如左：
    主  文
丙○○未經許可，製造子彈，處有期徒刑柒月，併科罰金新台幣拾萬元。罰金如易服
勞役，以新台幣玖佰元（即銀元參佰元）折算壹日。緩刑參年。
    事  實
一、丙○○係精神耗弱之人，於民國（下同）八十八年十二月二日，在雲林縣斗六市
    鎮○路四五號「迪斯耐遙控玩具城」購得左輪玩具手槍一把（附贈空彈殼六顆）
    及底火後，明知未經主管機關許可不得製造子彈，竟於同日在其雲林縣斗六市○
    ○里○○街五八之九號住處，以拆卸連珠炮之火藥填裝在上開空彈殼內，並裝上
    底火，另以直徑約六㎜鋼珠塞在彈殼前端作為彈頭，而製造具有殺傷力之改造子
    彈五顆（另外一顆不具殺傷力）。嗣警方於八十九年一月十六日晚間接獲報案，
    得知右址有人（即丙○○）開瓦斯自殺而前往處理，先將已被消防隊之救護車司
    機壓制在地之丙○○帶回斗六分局斗六派出所，嗣經丙○○之父乙○○告知警方
    ，丙○○有施用安非他命，警方乃徵得乙○○之同意，於八十九年一月十七日凌
    晨零時五分許，前往右址欲找尋丙○○施用安非他命之證據時，在二樓丙○○之
    臥房內查獲上開具有殺傷力之改造子彈五顆（另外一顆不具殺傷力）。
二、案經雲林縣警察局斗六分局報請臺灣雲林地方法院檢察署檢察官偵查起訴。
    理  由
一、右揭事實，訊據被告丙○○坦承不諱，而查扣右開具有殺傷力之改造子彈五顆之
    過程，亦經證人即雲林縣警察局斗六分局斗六派出所警員甲○○及乙○○證述在
    卷。且警方所查扣之右開改造子彈六顆，均係由玩具子彈改造而成（具直徑約六
    ㎜鋼珠），經試射，其中五顆可擊發，認具殺傷力，另外一顆無法擊發，認不具
    殺傷力，此有內政部警政署刑事警察局八十九年一月二十四日刑鑑字第九二三八
    號鑑驗通知書及該局八十九年三月十七日（八九）刑鑑字第三二二一七號函在卷
    可按。本件事證明確，被告丙○○之犯行洵堪認定。
二、核被告丙○○所為，係犯槍砲彈藥刀械管制條例第十二條第一項之未經許可製造
    子彈罪。被告丙○○於八十四年七月十八日曾至台灣省立雲林醫院精神科門診治
    療，診斷為智障合併精神病，而於八十八年十月其妻攜子離家後，加上施用安非
    他命，使被告丙○○病情再度惡化，呈現多疑、忌妒與被害妄想、聽幻覺、自殺
    意念與自傷行為，同時也有準備與幻覺與妄想對象對決的想法，經本院於八十九
    年五月十一日解送被告丙○○至行政院衛生署雲林醫院做精神鑑定時，其精神病
    症狀已較緩解，但注意力不集中、思考貧乏、反應遲緩，屬輕度性智障，臨床上
    符合輕度智能障礙合併妄想型精神病之診斷，無法排除藥物性精神病之可能，被
    告丙○○因輕度智能不足，其自我調適及應變能力差，容易受人利用或因一時衝
    動產生不當行為；且多年來受精神病病症之煎熬，犯案前後均呈現明顯精神病症
    狀，依精神病理，其犯行時之精神狀態應至少達到「精神耗弱」之程度，此有行
    政院衛生署雲林醫院精神鑑定書附卷可稽。被告丙○○為本件犯行時，既已達「
    精神耗弱」之程度，爰依刑法第十九條第二項之規定減輕其刑。爰審酌被告丙○
    ○之品行、犯罪之動機、手段、所生之危害及犯罪後之態度等一切情狀，量處如
    主文所示之刑，罰金部分併諭知易服勞役之折算標準，以示懲儆。查被告丙○○
    前未曾受有期徒刑以上刑之宣告，有台灣雲林地方法院檢察署刑案資料查註紀錄
    表一紙在卷可稽，其犯罪後已深知悔悟，本院認其經此教訓後，當益知警惕，應
    無再犯之虞，且依前開行政院衛生署雲林醫院精神鑑定書所示，建議責成家屬尋
    求社會資源，持續監護被告丙○○，一則持續接受精神科治療，減少症狀干擾，
    再則避免受到外界不當影響，使其再犯可能性件降至最低，故本院認所宣告之刑
    ，以暫不執行為適當，併予宣告緩刑三年，以勵來茲而啟自新。
三、至於上開扣案具有殺傷力之改造子彈五顆雖為違禁物，然因業經內政部警政署刑
    事警察局於鑑定時試射而滅失，爰不宣告沒收，併此敘明。
四、按槍砲彈藥刀械管制條例第十九條第一項雖規定，犯該條例第十二條第一項之罪
    ，並經判處有期徒刑者，應於刑之執行完畢或赦免後令入勞動場所強制工作，其
    期間為三年，惟查：此項規定不問對行為人有無預防矯治其社會危險性之必要，
    一律宣付強制工作三年，限制其中不具社會危險性之受處分人之身體、自由部分
    ，其所採措施與所欲達成預防矯治之目的及所需程度，不合憲法第二十三條所定
    之比例原則，是上開條例第十九條規定一律宣告強制工作三年部分，應不予適用
    ，業據司法院大法官會議解釋第四七一號解釋在案。查本件被告丙○○生活正常
    、交往單純，有雲林縣警察局斗六分局斗六派出所素行調查表一紙可稽，而被告
    丙○○所製造具有殺傷力之改造子彈數量僅有五顆，雖其於偵查中供稱：右開五
    顆具有殺傷力之改造子彈，純粹供伊打小鳥之用等語，警方雖於八十九年二月十
    八日在右開被告丙○○住處查獲改造手槍半成品一支，然因該槍不具殺傷力而無
    法擊發右開具有殺傷力之五顆改造子彈，則被告丙○○製造右開具有殺傷力之五
    顆改造子彈之社會危險性不高，且查無證據證明被告丙○○有犯罪之習慣或以犯
    罪為業，或因遊蕩、懶惰成習而犯罪，是其製造右開具有殺傷力之五顆改造子彈
    之行為，依比例原則觀之，顯無再予宣告保安處分之必要，應予敘明。
五、公訴意旨另以：被告丙○○於右揭時地係製造具有殺傷力之改造子彈共六顆，因
    認被告丙○○製造六顆改造子彈時，均係犯槍砲彈藥刀械管制條例第十二條第一
    項之未經許可製造子彈罪嫌。經查：如前所述，本件警方所查扣之右開改造子彈
    共六顆，均係由玩具子彈改造而成（具直徑約六㎜鋼珠），經試射，其中五顆可
    擊發，認具殺傷力，另外一顆（以下稱Ａ子彈）無法擊發，認不具殺傷力，足見
    被告丙○○製造右開六顆改造子彈時，Ａ子彈部分並不成立槍砲彈藥刀械管制條
    例第十二條第一項之未經許可製造子彈罪。惟公訴意旨既認被告丙○○製造Ａ子
    彈部分所為，與其右揭成立之犯罪間，有實質上一罪關係，爰不另為無罪之諭知
    ，併此敘明。
六、併案（臺灣雲林地方法院檢察署八十九年度偵字第九五號）意旨略以：被告丙
    ○○於八十八年十二月間，在其右開住處改造槍管、子彈，核被告丙○○所為，
    係涉犯槍砲彈藥刀械管制條例第十一條第一項之未經許可製造改造手槍罪嫌及第
    十二條第一項之未經許可製造子彈罪嫌云云。併案意旨認為被告丙○○涉犯上開
    罪嫌，無非以警方於八十九年二月十八日在右開被告丙○○住處查獲改造手槍半
    成品一支、改造子彈五顆及改造槍械用工具一批為其依據。經查：
    (1)併案意旨既認被告丙○○係製造改造手槍，則其所為係涉犯槍砲彈藥刀械管制
      條例第十一條第一項之未經許可製造改造手槍罪嫌，與本件被告丙○○所成立
      之同條例第十二條第一項之未經許可製造子彈罪之間，犯意各別，行為互殊，
      犯罪構成要件不同，無從成立連續犯，與本件並無併案意旨所稱有連續犯之裁
      判上一罪關係；
    (2)警方雖於八十九年二月十八日在右開被告丙○○住處查獲改造子彈五顆，然被
      告丙○○供稱：右開改造子彈五顆，係伊向「迪斯耐遙控玩具城」另外購得之
      玩具子彈之前半部彈殼，伊並未改造過該五顆玩具子彈等語。經查：右開扣案
      之改造子彈五顆，經本院當庭勘驗，僅係玩具子彈之前半部彈殼，且前端並無
      鋼珠彈頭，則右開併案意旨所指之「改造子彈五顆」，僅係玩具子彈之零件，
      並非具有殺傷力之改造子彈。被告丙○○持有上開不具殺傷力之玩具子彈彈殼
      零件五顆，與本件既無連續犯之裁判上一罪關係，本院自無從一併審理；
    綜上所述，右開併案意旨所指，與本件既無裁判上一罪關係，自應退回由檢察官
    另行偵辦，併此敘明。
據上論斷，應依刑事訴訟法第二百九十九條第一項前段，槍砲彈藥刀械管制條例第十
二條第一項，刑法第十一條前段、第十九條第二項、第四十二條第二項、第七十四條
第一款，現行法規所定貨幣單位折算新台幣條例第二條，罰金罰鍰提高標準條例第二
條，判決如主文。
本案經檢察官林伯宇到庭執行職務。
中      華      民      國    八十九    年      八      月      四      日
                                         臺灣雲林地方法院刑事第二庭
                                             法  官  倪  彰  鴻
右正本證明與原本無異。
如不服本判決，應於判決送達後十日內向本院提出上訴狀( 應附繕本 )。
                                             書記官  吳  丕  顯
中      華      民      國    八十九    年      八      月      五      日
槍砲彈藥刀械管制條例第十二條
未經許可製造、販賣或運輸刀械者，處一年以下有期徒刑。
意圖供自己或他人犯罪之用，而犯前項之罪者，處三年以下有期徒刑，得併科三萬元
以下罰金。
未經許可無故持有或意圖販賣而陳列刀械者，處六月以下有期徒刑、拘役或三千元以
下罰金。
第一項及第二項之未遂犯，罰之。


司法院資訊處製作；財團法人民間司法改革基金會備份。
